【裁判字號】    97,交聲,593
【裁判日期】    971017
【裁判案由】    違反道路交通管理處罰條例聲明異議
【裁判全文】
臺灣士林地方法院交通事件裁定         97年度交聲字第593號
原處分機關  臺北市交通事件裁決所
異  議  人
即受處分人  甲○○
上列異議人即受處分人因違反道路交通管理處罰條例案件，對於
臺北市交通事件裁決所民國97年3 月6 日所為之處分（原處分案
號：北市裁四字第裁00-000000000號），聲明異議，本院裁定如
下：
    主  文
異議駁回。
    理  由
一、按汽車駕駛人有第24條第1 項各款、第2 項情形之一或本條
    例其他條款明定應接受道路交通安全講習者，無正當理由，
    不依規定接受道路交通安全講習者，處新臺幣（下同）1,80
    0 元罰鍰。經再通知依限參加講習，逾期6 個月以上仍不參
    加者，吊扣其駕駛執照6 個月，道路交通管理處罰條例第24
    條第3 項定有明文。又道路交通安全講習辦法第16條第1 項
    、第2 項明定，汽車駕駛人於接獲道路交通安全講習通知後
    ，應按指定日期攜帶講習通知單、駕駛執照或國民身分證前
    往講習場所報到參加講習。如因病、服役、服刑、受保安感
    訓處分或動員機關之召集或徵集，或其他正當理由，無法參
    加講習時，應於接獲講習通知後，由其本人或家屬或服務之
    公司行號以書面檢同有關證明文件或其影本，向辦理講習單
    位申請延期講習。汽車駕駛人無正當理由不參加道路交通安
    全講習或經再通知仍不參加者，依道路交通管理處罰條例第
    24 條第3 項、第4 項之規定處罰。
二、原處分意旨略以：異議人所持用之駕駛執照，因其於民國91
    年2 月24日違反道路交通管理處罰條例第35條（酒後駕車）
    ，依道路交通安全講習辦法第5 條規定，應施以定期講習。
    隨即通知異議人應於91年12月13日參加講習，因異議人未到
    訓，乃於94年間又通知異議人參加94年9 月9 日之講習，並
    於94年8 月19日以寄存郵政機關之方式至異議人戶籍地（臺
    北市○○區○○路3 段208 巷39號6 樓），嗣後為異議人所
    簽收。因異議人未到訓，復對異議人處罰鍰1,800 元，並於
    94年12月13日寄存異議人戶籍地之郵政機關。嗣後再通知異
    議人應參加96年3 月14日之講習，而於96年2 月13日寄存異
    議人戶籍地之郵政機關，嗣後雖亦為異議人簽收，卻仍未依
    通知到訓。綜上，異議人經再通知依限參加講習逾期6 個月
    以上仍不參加，爰於96年11月22日依道路交通管理處罰條例
    第24條第3 項規定，處吊扣駕駛執照6 個月等語。
三、異議意旨略以：異議人自90年起，因工作關係，搬至三重市
    ○○路46號3 樓居住至今，以致罰單沒有收到，因為臺北市
    ○○路○ 段208 巷39號6 樓之住址7 年來都無人居住，以致
    郵局代收信件而投招領單，而伊也沒有收到招領單，是伊到
    郵局辦理東西時，才順便查詢是否有掛號信件，當伊第一次
    查詢到時，已過了上課講習時間，當第二次查詢到時，已被
    罰1,800 元，而第三次的通知，如果不準時上課將吊扣駕照
    半年，但伊收到時已過了半年的時間，民法沒有規定如果長
    期不居住戶籍地，必須馬上告知或更改，否則自行負責，感
    覺很不合理，而且郵局給的招領單有時也投錯，甚至遺失未
    投，爰依法聲明異議云云。
四、經查：
  (一)按處理違反道路交通管理事件，有關文書送達之程序，依行
    政程序法之規定，違反道路交通管理事件統一裁罰基準及處
    理細則第5 條定有明文。次按送達，於應受送達人之住居所
    、事務所或營業所為之；於送達處所不獲會晤應受送達人時
    ，得將文書付與有辨別事理能力之同居人、受僱人或應送達
    處所之接收郵件人員；送達不能依前二條規定為之者，得將
    文書寄存送達地之地方自治或警察機關，並做送達通知書兩
    份，一份黏貼於應受送達人住居所、事務所、營業所或其就
    業處所門首，另一份交由鄰居轉交或置於該送達處所信箱或
    其他適當位置以為送達；前項情形，由郵政機關為送達者，
    得將文書寄存於送達地之郵政機關，行政程序法第72條第1
    項前段、第73條第1 項、第74條第1 項、第2 項分別定有明
    文。再按民事訴訟文書之寄存送達，依92年2 月7 日修正公
    布、同年9 月1 日施行之民事訴訟法第138 條第2 項規定，
    自寄存之日起，經10日發生效力，此因應受送達人未必能即
    時領取訴訟文書而知悉其內容，故特設此規定以保障其權益
    。行政程序法雖未如前述民事訴訟法增設第138 條第2 項規
    定，但基於保障應受送達人權益之同一理由，解釋上應認為
    有上開規定之類推適用。查，異議人自85年1 月24日起，即
    設籍在臺北市○○區○○路3 段208 巷39號6 樓，迄今未曾
    遷移戶籍，亦未向監理單位申請變更地址，此有異議人個人
    基本資料、公路監理電子閘門查詢結果各1 份在卷可稽，顯
    見其雖另設居所，但仍未曾有遷移戶籍而廢止該承德路3 段
    住所之意。又本件臺北市政府交通局先以94北市交汽字第20
    749409090522號講習通知單，通知異議人應參加94年9 月9
    日之交通講習，然因異議人位於上揭臺北市○○區○○路3
    段208 巷39號6 樓之住所招領逾期、郵務人員不獲會晤本人
    ，亦無受領文書之同居人、受僱人或應受送達處所接收郵件
    人員，故於94年8 月25日以寄存郵務機關之方式，寄存於異
    議人戶籍地之臺北市大同郵局，嗣後為異議人所簽收，然因
    異議人未到訓，臺北市政府交通局復以94北市交汽字第2030
    07381 號舉發違反道路交通管理事件通知單處罰鍰1,800 元
    ，並於94年12月13日寄存上開臺北市大同郵局，其後又以95
    北市交汽字第20749603140387號講習通知單，通知異議人應
    參加96年3 月14日之交通講習，並於96年2 月13日寄存上開
    臺北市大同郵局，嗣後為異議人簽收，有臺北市政府交通局
    97年6 月13日北市交授汽字第09732848000 號函、上開講習
    通知單、違規事件通知單送達證書暨掛號郵件收件回執附卷
    可憑。揆諸前開規定，送達之效力應於寄存之日起，經10日
    發生效力，是以本件異議人上開講習通知單、違規事件通知
    單應分別於寄存後10日即94年9 月4 日、94年12月23日、96
    年2 月23日起發生送達效力，故異議人抗辯因工作關係而戶
    籍地址長期無人居住，致無法收受郵局代收郵件之招領單云
    云，委無可採。
  (二)至於異議人復辯以：申訴後經回函告知，民法上郵局代收，
    就代表伊有收到，感覺很不合理，因為民法並沒有規定，如
    果長期沒居住戶籍地，必須馬上告知或更改，否則自行負責
    云云。然按汽車車身式樣、輪胎隻數或尺寸、燃料種類、座
    位、噸位、引擎、車架、車身、頭燈等設備或使用性質、顏
    色、汽車所有人名稱、地址等如有變更，均應向公路監理機
    關辦理登記，道路交通安全規則第23條第1 項本有明文，是
    異議人之實際住居所確有變更，應依該規定向公路監理機關
    辦理申報變更登記，而上開94北市交汽字第20749409090522
    號（通知參加94 年9月9 日之交通講習）、95北市交汽字第
    20749603140387 號 講習通知單（通知參加96年3 月14日之
    交通講習）均為異議人所親收之事實，亦不為異議人所否認
    ，復有該講習通知單掛號郵件收件回執在卷可憑，是異議人
    當有因其酒駕違規而須依講習通知單參加交通安全講習之認
    識，且其戶籍地有無居住之事實僅異議人本身熟知，縱異議
    人稱其收受95北市交汽字第20749603140387號講習通知單時
    ，已逾96年3 月14 日 之講習期限半年等情屬實，然異議人
    前既已親收94北市交汽字第20749409090522號講習通知單，
    當已知有通知單應收受送達之情形，卻未依前揭規定辦理變
    更籍址，致生嗣後未能親自收受通知單之不利益事由，應歸
    責於其自身，異議人執上情以為抗辯，亦不足採。
五、綜上所述，本件異議人確有汽車駕駛人經再通知依限參加講
    習逾期6 個月以上仍不參加之違規行為，事證明確。從而，
    原處分機關依道路交通管理處罰條例第24條第3 項之規定，
    吊扣其駕駛執照6 個月，其認事用法均無違誤，裁罰亦無不
    當，本件異議為無理由，均應予駁回。
據上論斷，應依道路交通案件處理辦法第19條，裁定如主文。
中    華    民    國    97    年    10    月    17    日
                  交通法庭法  官  劉育琳
以上正本證明與原本無異。
如不服本裁定應於裁定送達後5 日內向本院提出抗告狀。
                          書記官  陳淑琪
中    華    民    國    97    年    10    月    17    日


司法院資訊處製作；財團法人民間司法改革基金會備份。
